最高法院刑事判決　　　　　　　九十四年度台上字第二一六號
　　上　訴　人　甲○○
上列上訴人因妨害性自主案件，不服台灣高等法院台南分院中華
民國九十一年三月十四日第二審判決（九十一年度上訴字第一四
號，起訴案號：台灣台南地方法院檢察署八十九年度營偵字第一
四四八號），提起上訴，本院判決如下：
    主  文
原判決撤銷，發回台灣高等法院台南分院。
    理  由
本件原判決認定上訴人甲○○為Ａ女（姓名、年籍均詳卷）之生
父，二人具有家庭暴力防治法第三條第三款之家庭成員關係。上
訴人因與其前妻王女（名字詳卷）於民國八十六年十一月二十四
日離婚，所生長子及Ａ女與其同住，渠明知Ａ女係未滿十四歲之
女子，並無完整之性自主能力，竟仍基於概括犯意，於八十九年
九、十月間，在台南縣新營市○○街○○○號碼詳卷）其住處，
利用晚上睡覺前，為滿足自己性慾，連續以手伸入Ａ女下體為撫
摸之猥褻行為七、八次等情。因而撤銷第一審所為科刑之判決，
改判仍論處上訴人連續對於未滿十四歲之女子為猥褻之行為罪刑
。固非無見。
惟查：(一)、本件係Ａ女之生母即上訴人前妻王女於八十九年十月
十一日向警方提出告訴，而Ａ女於當日經○○婦產科醫院檢查結
果，發現其陰部並無明顯外傷，處女膜亦無新裂痕，無特殊異常
之處（診斷書附於警卷），王女嗣因帶同Ａ女疑有自殺企圖，乃
於同年月二十日經台南縣社會局將Ａ女安排住於寄養家庭，而Ａ
女於入住期間，經就醫檢查始發現其有陰道發炎現象等情，已經
證人林○○、黃○○於偵查中供證屬實，依所提出診斷證明書所
載，Ａ女係於同年月二十二、二十四日兩次就診，分別經診察認
其有泌尿道感染及陰唇發炎情形（見偵卷第十一至十四頁）。則
其時距案發即同年月十一日已有十天以上時間，此期間衡情上訴
人似無再接觸Ａ女，而對之為性侵害機會，何以案發當日就醫檢
查診斷，認無外傷異常情形，卻於十日之後反有泌尿道感染及陰
唇發炎現象？不無存有疑竇。事關Ａ女及其母王女指訴真實性之
判斷，而於上訴人利益非無重大關係，對之自有深入詳查必要。
原審對之未遑查明根究，遽採Ａ女及王女二人之指訴為不利於上
訴人之認定，其證據調查職責仍嫌未盡。(二)、原判決於理由內係
以上訴人之前妻王女於八十九年八月間遷入上址與上訴人及Ａ女
同住，在替Ａ女洗澡時發現其下體有磨擦紅腫現象，經詢問始知
上訴人有以手指挖弄其下體，嗣於同年九月、十月間，夜間與上
訴人、Ａ女同睡時，並目睹上訴人有以手伸入Ａ女下體為猥褻行
為約七、八次之事實，已據王女於警詢、偵查中指訴綦詳，核與
Ａ女指稱上訴人係用手撫摸伊下體，上訴人先脫伊褲子，再以食
指撫摸伊生殖器，伊下體會痛等情相符，乃執為本件科刑判決之
基礎。所供如果無誤，似徵上訴人於八十九年八月間已有對Ａ女
為猥褻之行為。且王女既稱上訴人有以手指挖弄Ａ女下體，Ａ女
復稱上訴人撫摸之結果，伊下體會痛，則上訴人除以手撫摸Ａ女
之生殖器外，是否亦有以手指伸入其生殖器之性侵入行為？原判
決理由既依憑Ａ女及王女二人上開指訴為上訴人犯罪之論據，乃
認上訴人本件猥褻犯行係於同年九、十月間所為，且渠僅有撫摸
Ａ女下體之猥褻行為，致所為事實認定要與所引卷證不相適合，
亦有證據上理由矛盾之違誤。以上，或係上訴意旨所指摘，或為
本院得依職權調查之事項，應認原判決有撤銷發回更審之原因。
據上論結，應依刑事訴訟法第三百九十七條、第四百零一條，判
決如主文。
中    華    民    國  九十四  年    一    月   十三   日
                      最高法院刑事第十一庭
                          審判長法官  張  淳  淙  
                                法官  謝  俊  雄  
                                法官  蘇  振  堂  
                                法官  張  春  福  
                                法官  呂  丹  玉  
      本件正本證明與原本無異
                                      書  記  官  
中    華    民    國  九十四  年    一    月   二十   日
                                                      V